【裁判字號】    95,自,67
【裁判日期】    951122
【裁判案由】    誣告
【裁判全文】
臺灣臺中地方法院刑事裁定                95年度自字第67號
自  訴  人  乙○○
自訴代理人  汪紹銘律師
被      告  甲○○
上列被告因誣告案件，經自訴人提起自訴，本院裁定如下：
    主    文
自訴駁回。
    理    由
一、自訴意旨略以：
（一）緣被告甲○○原為錦宏五權天下管理委員會之第五屆管理
      委員會主任委員，任期自民國九十年二月一日起至九十一
      年一月三十一日止。惟依錦宏五權天下大廈住戶規約第五
      條及第七條規定，管委會主任委員應具備該大廈區分所有
      權人身分，而被告不具備區分所有權人資格，是其主任委
      員資格當然解任。被告解任後，拒絕移交其基於主任委員
      而負責保管之社區管委會印鑑章、管理費支票簿及公共基
      金定期存單，並與繼任之委員與主任委員興訟。
（二）被告係五權天下管理委員會第五屆之主任委員，自訴人乙
      ○○係管理委員會第六屆之主任委員。被告明知五權天下
      地下室二樓、三樓之避難空間改為停車位使用，係在該公
      寓大廈興建完成時，即由興建之建設公司劃定完成，並由
      建設公司於出售時由住戶簽訂分管協議書，將停車位交由
      買受之人使用，此種情形於被告擔任第五屆主任委員時即
      已存在。被告於九十四年十月五日向臺灣臺中地方法院檢
      察署提出告訴狀，指稱「乙○○於擔任主任委員後，將『
      錦宏五權天下』公寓大廈地下室二樓、三樓之避難空間改
      為停車位，圖利停車位使用人，涉嫌背信」意圖使自訴人
      受刑事追訴。
（三）查被告於九十二年三月三十一日，即曾向臺灣臺中地方法
      院檢察署提出告訴，指稱「乙○○任主任委員...... 然
      被告卻將地下室停車場之停車位分配給上開購買停車位之
      住戶，..... 其行為有背信之虞」。又於同年五月三十一
      日，在臺中市警察局第三分局製作筆錄時，更進一步誣稱
      ：「乙○○於九十一年一月擔任第六屆之主委至今，擅自
      將本棟大樓地下室，利用主委之職權，私自給少部份住戶
      變成私人停車格，.... 其行為涉嫌詐欺、背信之虞」，
      而經臺灣臺中地方法院檢察署於九十三年二月二十日以九
      十二年度偵字第一五○九一號為不起訴處分。該不起訴處
      分書中即說明「五權天下地下第二層之用途為防空避難室
      、停車空間、機械室，第三層之用途為防空避難室、停車
      空間，而五權天下於出售時，各買受人即對上開共有部分
      應如何使用訂立分管約定...... 是被告乙○○按照分管
      契約之約定，... 自難認有任何背信之犯行」、「至於告
      訴人.... 因而認定分管契約違背法律規定一節，此屬於
      契約效力如何之民事問題」。
（四）又臺灣臺中地方法院刑事判決九十四年度訴字第一○二號
      判決，也在理由中明白指出「五權天下地下室第二、三層
      ....，係屬地上全部主建物區分所有權人全體所共有。然
      建商即起造人錦寶建設股份有限公司將該地下室第二、三
      層劃分成一一三個停車位，分別售予五權天下其中一一三
      戶住戶使用，而將五權天下地上一樓建號一四八一九號號
      登記於該一一三戶，並各持有應有部分一一三分之一作為
      購買停車位之代價，另將五權天下地下室第二、三層則仍
      係登記於五權天下全體住戶所共有，此有臺中市南區○○
      ○○段一四七九四—○○○建號及同段一四八一九—○○
      ○建號之建物登記謄本附卷可稽」、「被告既主張「五權
      天下」地下室第二、三層是否得僅供特定區分所有權人專
      有使用及該分管契約合法與否係仍有爭議，自應另尋民事
      途徑解決」。
（五）被告為錦宏五權天下大樓第三、四、五、六屆委員，並為
      第五屆主任委員，且在法院判決多次說明「應另尋民事途
      徑解決」後，對錦宏五權天下大樓地下室避難空間作為停
      車位使用，在被告擔任委員及主任委員期間，即因建設公
      司之規劃而已存在，及乙○○無任何背信之嫌疑，已知之
      甚詳。惟被告卻於法院對其之前誣告犯行為無罪判決後，
      猶再執判決書並無自訴人有「擅自將錦宏五權天下大樓地
      下防空避難室，利用主委之職權私自給少部份住戶變成私
      人停車格」之新事實新證據，以刑事程序，純粹欲使自訴
      人疲於奔命，乃指名向該管公務員告訴、意圖乙○○受刑
      事追訴，顯屬對明知不實之事屬親身經歷其事，並非經由
      轉述輕信傳說而有誤會，是其提出告訴，其誣告犯意明確
      ，實不容輕縱。
二、按法院或受命法官於自訴案件第一次審判期日前訊問及調查
    結果，如認為案件有刑事訴訟法第二百五十二條至第二百五
    十四條之情形者，得以裁定駁回其自訴，同法第三百二十六
    條第三項定有明文。次按犯罪事實應依證據認定之，無證據
    不得認定犯罪事實，刑事訴訟法第一百五十四條第二項定有
    明文。又自訴人指訴，係以使被告受刑事訴追為目的，是其
    陳述是否與事實相符，仍應調查其他證據以資審認，不得僅
    憑自訴人指訴遽令被告入罪，有最高法院五十二年臺上字第
    一三○○號判例意旨可資參照。再按誣告罪之成立，以意圖
    他人受刑事處分虛構事實而向該管公務員申告為其要件，故
    其所訴事實，雖不能證明係屬實在，而在積極方面尚無證據
    證明其確係故意虛構者，仍不能遽以誣告罪論處；又誣告罪
    之成立，以告訴人所訴被訴人之事實必須完全出於虛構為要
    件，若有出於誤會或懷疑有此事實而為申告，以致不能證明
    其所訴之事實為真實，縱被訴人不負刑責，而告訴人本缺乏
    誣告之故意，亦難成立誣告罪名；又誣告罪之成立，須其申
    告內容完全出於憑空捏造，若所告尚非全然無因，只因缺乏
    積極證明致被誣告人不受訴追處罰者尚難遽以誣告論罪（最
    高法院四十六年臺上字第九二七號、四十四年臺上字第八九
    二號、四十三年臺上字第二五一號判例意旨參照）。
三、自訴意旨認被告涉有上開誣告犯嫌，主要係以本院九十二年
    度小字第五號民事判決書、九十四年度訴字第一○二號刑事
    判決書，臺灣臺中地方法院檢察署九十二年度偵字第一五○
    九一號不起訴處分書，被告九十二年三月三十一日告訴狀及
    被告九十二年五月三十一日警詢筆錄為據，並陳稱：買賣契
    約書後面所附之停車位預定買賣契約書即為分管契約書等語
    。訊據被告固坦承於臺灣臺中地方法院檢察署九十二年度偵
    字第一五○九一號不起訴處分確定後，復向臺灣臺中地方法
    院檢察署主張有新事實、新證據而聲請再議，惟堅決否認有
    何誣告犯行，辯稱：「誣告案件的時候，自訴人對我告訴，
    一審、二審法官叫自訴人拿出分管契約書，自訴人都一再拖
    延，連法官都罵他，律師都覺得奇怪，從頭到尾自訴人說有
    分管契約，現在又說沒有。所以我向檢察官以有新事實新證
    據為由請求重新調查，新事實新證據就是要自訴人拿出分管
    契約，就是自訴人前後講話矛盾。」、「我的律師洪煌村，
    在二審告訴法官，這是車位買賣，不能證明是分管契約，所
    以我也認為這不是分管契約，律師也有這樣告訴我，因此我
    認為有新事實新證據。」等語。經查：
（一）被告於聲請再議狀中陳明『綜合以上說明，「五權天下」
      公寓大廈住戶，並未就地下室二、三樓之法定避難空間、
      停車空間及機械室訂定分管契約，原不起訴處分書逕以「
      五權天下公寓大廈地下室二、三樓之避難空間改為停車位
      使用，係在該公寓大廈完成時即由興建之建設公司劃定完
      成，並由建設公司於出售時簽訂分管協議書，將停車位交
      由買受之人使用.... 」等情，認定「錦宏五權天下」公
      寓大廈住戶就地下室二、三樓定有分管，被告乙○○並無
      背信罪嫌，稍嫌速斷，而乙○○在兩次刑事附帶民事訴訟
      請求損害賠償事件中，均直指有分管契約存在，並據此核
      發停車位使用證明書，其所憑為何，有待調查，爰檢具相
      關新事證，另請鈞長函調臺灣臺中地方法院檢察署九十四
      年度執他字第三六零四號等卷證，從新偵查，並對被告偵
      結起訴，以懲不法』等語，核與被告於本院所述相符，堪
      信被告確係因主觀上認為錦宏五權天下大廈並無車位分管
      契約存在，乃以發現新事實新證據為由，向臺灣臺中地方
      法院檢察署檢察官聲請再議。
（二）次查，錦宏五權天下大廈地下室第二、三層面積分別為二
      三六八．五五平方公尺、二三六六．五四平方公尺，共四
      七三五．０九平方公尺，係屬地上全部主建物區分所有權
      人全體所共有。然建商即起造人錦寶建設股份有限公司（
      下稱錦寶公司）將該地下室第二、三層劃分成一一三個停
      車位，分別售予錦宏五權天下其中一一三戶住戶使用，而
      將錦宏五權天下地上一樓建號一四八一九號（面積一一六
      ．六三平方公尺）登記於該一一三戶，並各持有應有部分
      一一三分之一作為購買停車位之代價，另將錦宏五權天下
      地下室第二、三層則仍係登記於錦宏五權天下全體住戶所
      共有，此有臺中市南區○○○○段00000－000建
      號及同段00000－000建號之建物登記謄本附卷可
      稽，且為自訴人及被告所不爭執，自堪信為真實。
（三）至自訴人與被告所爭執所烈者，無非錦宏五權天下大廈住
      戶間究竟有無車位分管契約存在，而此即涉及分管契約訂
      立之方式，對此法律問題，實務上或認共有物分管契約係
      共有人就共有物管理方法所成立之協議，依民法第八百二
      十條第一項規定，應由共有人全體共同協議訂定之（最高
      法院八十九年度台上字第五八五號裁判意旨參照）；又有
      認按契約固須當事人互相表示意思一致始能成立，但所謂
      互相表示意思一致，不限於當事人直接為之，其經第三人
      為媒介而將當事人互為之意思表示從中傳達而獲致意思表
      示一致者，仍不得謂契約未成立。公寓大廈之買賣，建商
      與各承購戶分別約定，該公寓大廈之共用部分或其基地之
      空地由特定共有人使用者，除別有規定外，應認共有人間
      已合意成立分管契約（最高法院九十一年度台上字第二四
      七七號），則就上開二則最高法院判決觀之，對於共有物
      ，特別是公寓大廈之共用部分，其分管契約是否必須全體
      共有人共同協議之，抑或得由建商與各承購戶分別約定之
      ，即非無疑，而細觀自訴人所執為分管契約之停車位預定
      買賣契約書，其契約書開宗明義即載明「為預定買賣乙方
      （即建商）興建之（錦宏五權天下）大廈地下停車場車位
      所有權，雙方一致同意訂立本契約條款如左」，且最後立
      契約書人則為甲方（即購買車位之特定住戶）與乙方，故
      該停車位預定買賣契約書係由購買車位之特定住戶與建商
      所訂立乙節，自無疑義，而因關於分管契約訂立之方式，
      在法律解釋及實務認定上有前述之歧異，於被告先前被訴
      誣告案件繫屬臺灣高等法院臺中分院審理中，其選任辯護
      人洪煌村律師於該案告訴人即本件自訴人乙○○提出停車
      位預定買賣契約書時，亦當庭表示：從該契約中僅可看出
      買主有向建設公司購買停車位，並無從看出有分管之約定
      等語，此有臺灣高等法院臺中分院九十四年度上訴字第一
      ○九九號案件九十四年七月二十日審判筆錄一件可佐，則
      被告因此遂認自訴人所提出之停車位預定買賣契約書並非
      分管契約，並推認錦宏五權天下大廈住戶間並無車位分管
      契約存在，乃以發現新事實新證據為由，向臺灣臺中地方
      法院檢察署檢察官聲請再議，其申告內容顯非出於憑空捏
      造。
（四）再本院九十四年度訴字第一○二號判決理由中，雖已明白
      指出「被告既主張「五權天下」地下室第二、三層是否得
      僅供特定區分所有權人專有使用及該分管契約合法與否係
      仍有爭議，自應另尋民事途徑解決」，然該判決理由之記
      載，僅係教示功能，被告未能體察前案法官於判決理由中
      告知尋民事途徑解決，以有效解決紛爭並避免浪費司法資
      源之良意，雖有可議之處，然此究與刑法誣告罪之成立有
      間，尚難以誣告罪相繩，應予敘明。
四、綜上所述，本件所涉公寓大廈停車位分管契約之訂立方式，
    在法律解釋及實務認定上，既有歧異，而被告於先前被訴誣
    告案件開庭時，復聽聞其選任辯護人洪煌村律師當庭表示從
    停車位預定買賣契約書時，僅可看出買主有向建設公司購買
    停車位，並無從看出有分管之約定等語，則被告既非通曉法
    律之專業人士，其因此主觀上認為本案錦宏五權天下大廈住
    戶間並未有停車位分管契約之約定，遂於臺灣臺中地方法院
    檢察署九十二年度偵字第一五○九一號不起訴處分確定後，
    復向臺灣臺中地方法院檢察署主張有新事實、新證據而聲請
    再議，主觀上尚乏有何故意虛構事實之誣告犯意，此外，復
    查無任何積極證據足資證明被告涉犯自訴人所指之誣告罪責
    ，是被告之犯罪嫌疑不足，揆諸首揭說明，本件自訴應予駁
    回。
據上論斷，應依刑事訴訟法第三百二十六條第三項、第二百五十
二條第十款，裁定如主文。
中    華    民    國    95    年    11    月    22    日
                  刑事第十庭    審判長法  官  郭瑞祥
                                      法  官  黃家慧
                                      法  官  黃炫中
上正本證明與原本無異。
如不服本判決，應於送達後十日內向本院提出上訴狀（須附繕
本），上訴於台灣高等法院台中分院。
                                      書記官  黃珮華
中    華    民    國    95    年    11    月    22    日


司法院資訊處製作；財團法人民間司法改革基金會備份。
